臺灣屏東地方法院刑事判決　　　　　　110年度簡上字第117號
上　訴　人
即　被　告　邱淑娟


上列上訴人即被告因搶奪案件，不服本院中華民國110年6月16日
110 年度簡字第648 號第一審刑事簡易判決（起訴案號：110 年
度偵字第306 號），提起上訴，本院管轄之第二審合議庭，判決
如下：
    主      文
上訴駁回。
    事實及理由
一、第二審判決書，得引用第一審判決書所記載之事實、證據及
    理由，對案情重要事項第一審未予論述，或於第二審提出有
    利於被告之證據或辯解不予採納者，應補充記載其理由。刑
    事訴訟法第373 條定有明文。又對於簡易判決有不服者，得
    上訴於管轄之第二審地方法院合議庭，並準用第三編第一章
    及第二章除第361 條以外之規定，觀之刑事訴訟法第455 條
    之1 第1 項、第3 項亦明。
二、本案經本院合議庭審理結果，認原審以上訴人即被告邱淑娟
    （下稱被告）係犯刑法第325 條第1 項之搶奪罪，遂引用刑
    事訴訟法第449 條第2 項、第3 項、第454 條第1 項，刑法
    第325 條第1 項、第41條第1 項前段等規定（原審贅引刑法
    施行法第1 條之1 第1 項），判處被告有期徒刑6 月，如易
    科罰金，以新臺幣（下同）1,000 元折算1 日。復就沒收部
    分，說明被告本案犯罪所得因已實際合法發還被害人，不予
    宣告沒收或追徵。核其認事用法，俱無違誤，量刑亦以行為
    人之責任為基礎，審酌刑法第57條各款所列情形，為科刑輕
    重標準之綜合考量，堪認允洽，應予維持，除證據部分補充
    被告於本院審理時之自白，並引用本院第一審刑事簡易判決
    書記載之犯罪事實、證據及理由（如附件），另補充論述證
    據能力及駁回上訴之理由。
三、檢察官、被告於本院上訴審就本判決所引用之傳聞證據，均
    同意有證據能力，本院認此等傳聞證據之取得均具備合法性
    、任意性，且該等證據之內容與本件待證事實均具有關聯性
    ，合於一般證據之採證基本條件，以該等證據作為本案認定
    犯罪事實之證據，均屬適當，依刑事訴訟法第159 條之5 第
    1 項規定，皆有證據能力。
四、駁回上訴之理由：
  ㈠被告上訴意旨略以：被告雖有前案紀錄，但已逾五年以上，
    而無需加重，至被告雖尚有另案搶奪案件審理中，惟該案與
    本案之犯罪情節，時間均相近，可證被告於案發時確實處於
    強迫症、廣泛性焦慮症等身心疾病發疾期間，而較無法控制
    自己，因而有違反法律之行為，請予體諒；被告復因此身心
    狀況，未能工作，致陷於經濟窘迫，身心狀況進而惡化，嗣
    經家人協助並接受治療，始得以控制，原判決未審酌被告犯
    案當時之身心狀況，量刑過重，且未審酌被告是否有刑法第
    59條之適用，亦有失當等語。
  ㈡刑法第59條之酌量減輕其刑，必須犯罪另有特殊之原因與環
    境，在客觀上足以引起一般同情，認為即予宣告法定低度刑
    期尤嫌過重者，始有其適用，至被告犯罪情節輕微、素行端
    正，及其犯罪之動機、犯罪之手段或犯罪後之態度等情狀，
    僅可為法定刑內從輕科刑之標準，不得據為酌量減輕之理由
    （最高法院28年上字第1064號、45年度台上字第1165號、51
    年度台上字第899 號判例、91年度台上字第733 號判決意旨
    參照）。經查，本案被告行搶對象即被害人陳萬量係民國28
    年生一事，有其個人戶籍資料在卷可憑，是於被告為本案犯
    行時，被害人已年逾80甚明，足見被告應係刻意挑選行動不
    便而無力反抗之對象行搶，其犯罪過程稍有過當，即有導致
    被害人受傷之高度危險，並彰被告係有選擇性之犯罪，要非
    迫於無奈，實難認被告前揭犯罪存有何足以引起一般人同情
    之特殊成因或環境，客觀上並無顯可憫恕，宣告法定最低度
    刑期猶嫌過重之情事，本院因認無援引刑法第59條規定為被
    告酌減其刑之餘地。至被告罹有身心疾病等情，固有其提出
    之家欣診所診斷證明書在卷可查，被告或因此陷於經濟窘迫
    ，惟此僅可為法定刑內從輕科刑之標準，不得據為刑法第59
    條酌量減輕其刑之理由。原審未依刑法第59條規定，酌減被
    告之刑，並無違誤，被告上訴請求依刑法第59條減輕其刑等
    語，尚非有理。
  ㈢量刑係法院就繫屬個案犯罪之整體評價，為事實審法院得依
    職權自由裁量之事項。量刑判斷當否之準據，應就判決之整
    體觀察為綜合考量，不可摭拾其中片段，遽予評斷。即就個
    案量刑審酌之情狀為整體綜合之觀察，苟係以行為人之責任
    為基礎，並已斟酌刑法第57條各款所列情狀，基於刑罰目的
    性之考量、刑事政策之取向，以及行為人刑罰感應力之衡量
    等因素為之觀察，倘其刑之量定並未逾越公平正義之精神，
    客觀上亦不生量刑畸重之裁量權濫用，自不得任意指摘為違
    法。又在同一犯罪事實與情節，如別無其他加重或減輕之原
    因，下級審法院量定之刑，亦無過重或失輕之不當情形，則
    上級審法院對下級審法院之職權行使，原則上應予尊重（最
    高法院85年度台上字第2446號判決、106 年度台上字第1930
    號判決意旨參照）。原審以本案事證明確，認被告係犯刑法
    第325 條第1 項之搶奪罪，該罪之法定刑為「六月以上五年
    以下有期徒刑」，原審在前揭法定刑範圍內為刑之量定，自
    屬適法，原審並審酌被告不思循正途賺取所需，率爾搶奪被
    害人財物，不僅侵害被害人之財產權，更嚴重危害社會治安
    ，所為誠應非難；惟考量被告犯後坦承犯行，態度尚可，且
    其所搶得之現金3,000 元已經被害人領回等情，有贓物認領
    保管單1 紙在卷可佐，犯罪所生危害已有減輕，被害人亦於
    原審準備程序時表示願意原諒被告等語，兼衡其犯罪之動機
    、目的、手段、患有廣泛性焦慮症、強迫症、憂鬱症、睡眠
    障礙及自述學歷、工作、家庭生活情形等一切情況，判處前
    開刑罰及諭知易科罰金之折算標準。經核原審以前開等情及
    刑法第57條所列各款情形，為其量刑責任之基礎，已兼顧相
    關有利與不利之科刑資料，詳予審酌並具體說明量刑之理由
    ，要無逾越法定刑度，或濫用自由裁量權限之違法或罪刑顯
    不相當之處，罰當其罪。被告上訴意旨所指原審其前案已逾
    5 年，不應為量刑加重事由，且其另案與本案時間相近，足
    證其行為時身心狀況非佳，原審未予考量，量刑過重等語，
    惟原審已係量處前揭犯罪之最低刑度，要無何過重可言，且
    被告所指其刑事前案資料，未經原審執為量刑加重因子，另
    被告所指其身心狀況非佳等情，亦經原審衡酌被告前揭疾病
    情況，據為量刑審酌依據，並於判決理由中說明甚詳，是原
    審量刑並無任何偏輕、偏重、不當或違法之處，應予維持。
  ㈣綜上，原審認事用法並無不當，量刑亦屬妥適，被告上訴意
    旨所指並無可採，其上訴應予駁回。
五、不予緩刑之理由
    被告上訴請求緩刑云云。惟查，被告前因另案搶奪案件，經
    臺灣屏東地方檢察署檢察官於109 年11月18日偵查終結，提
    起公訴，現仍由本院以110 年度訴字第11號搶奪案件審理中
    等情，有臺灣高等法院被告前案紀錄表1 份在卷可按。而被
    告竟於109 年12月25日再犯本案同為搶奪罪名之犯罪，顯未
    因受刑事追訴而生警惕，尚難僅因被告身心狀況非佳等節，
    即認有以暫不執行為適當之可言，是本院認本院宣告之刑，
    並無暫不執行為適當之理由，爰不予緩刑之宣告，被告上訴
    請求宣告緩刑，亦非有理，應予駁回。
據上論斷，應依刑事訴訟法第455 條之1 第1 項、第3 項、第36
8 條、第373 條，判決如主文。
本案經檢察官曾馨儀提起公訴，檢察官廖維中到庭執行職務。
中    華    民    國   110    年    10    月    18    日
                  刑事第四庭  審判長法  官  黃柏霖
                                    法  官  林敬超
                                    法  官  李宛臻
不得上訴。
中    華    民    國   110    年    10    月    20    日
                                    書記官  曾文玲
附錄本案論罪科刑法條：刑法第325 條第1 項。
中華民國刑法第325 條第1 項
意圖為自己或第三人不法之所有，而搶奪他人之動產者，處6 月
以上5 年以下有期徒刑。
附件：臺灣屏東地方法院刑事簡易判決110 年度簡字第648 號1
      份。
––––––––––––––––––––––––––––
【附件】
臺灣屏東地方法院刑事簡易判決          110年度簡字第648號
公  訴  人  臺灣屏東地方檢察署檢察官
被      告  邱淑娟
上列被告因搶奪案件，經檢察官提起公訴（110 年度偵字第306
號），本院受理後（110 年度訴字第168 號），被告於準備程序
中自白犯罪，經本院裁定逕以簡易判決處刑，判決如下：
    主     文
邱淑娟犯搶奪罪，處有期徒刑陸月，如易科罰金，以新臺幣壹仟
元折算壹日。
    事實及理由
一、邱淑娟因缺錢花用，竟意圖為自己不法之所有，基於搶奪之
    犯意，於民國109 年12月25日下午1 時2 分許，在屏東縣屏
    東市○○路000 號一品旅社111 號房內，趁陳萬量拿取褲子
    不能及時防備之際，徒手搶奪陳萬量之褲子並拿取該褲子口
    袋內之新臺幣（下同）3,000 元，得手後欲離去時，經陳萬
    量攔阻後報警處理，經警到場查獲，並扣得現金3,000 元（
    已發還陳萬量）。案經屏東縣政府警察局屏東分局報告臺灣
    屏東地方檢察署檢察官偵查起訴。
二、前揭犯罪事實，業據被告邱淑娟於警詢、偵訊及本院準備程
    序時均坦承不諱，核與證人即被害人陳萬量於警詢時之證述
    情節大致相符，並有員警偵查報告、屏東縣政府警察局屏東
    分局扣押筆錄、扣押物品目錄表、贓物認領保管單、蒐證照
    片18張在卷可稽（警卷第3 頁、第21至25頁、第35至57頁）
    ，足認被告前揭任意性自白與事實相符。是本案事證明確，
    被告犯行洵堪認定，應予依法論科。
三、論罪科刑：
  ㈠核被告所為，係犯刑法第325 條第1 項之搶奪罪。
  ㈡爰審酌被告不思循正途賺取所需，率爾搶奪被害人財物，不
    僅侵害被害人之財產權，更嚴重危害社會治安，所為誠應非
    難；惟考量被告犯後坦承犯行，態度尚可，且其所搶得之現
    金3,000 元已經被害人領回，有前引之贓物認領保管單1 紙
    在卷可佐，犯罪所生危害已有減輕，被害人亦於本院準備程
    序時表示願意原諒被告等語（本院卷第26頁），兼衡其犯罪
    之動機、目的、手段、患有廣泛性焦慮症、強迫症、憂鬱症
    、睡眠障礙（見本院卷第35至69頁家欣診所診斷證明書、衛
    生福利部中央健康保險署保險對象門診申報紀錄明細表），
    及自述學歷為高職畢業、擔任餐廳服務生、每月收入2 萬30
    00元、家庭經濟狀況普通、須扶養3 名小孩、每月要給前夫
    1 萬元分擔扶養小孩之費用之生活情況（本院卷第27頁）等
    一切情狀，量處如主文所示之刑，並諭知易科罰金之折算標
    準。
  ㈢至被告雖以：犯罪時身心狀況不佳、已認罪、犯罪所得甚低
    ，並已與被害人和解而取被害人同意不再提告，請求依刑法
    第59條酌減其刑，並給予緩刑宣告等語。惟按刑法第59條規
    定，犯罪之情狀顯可憫恕，認科以最低度刑仍嫌過重者，得
    酌量減輕其刑，此雖為法院依法得行使裁量之事項，然非漫
    無限制，必須犯罪另有特殊之原因、環境與情狀，在客觀上
    足以引起一般之同情而顯可憫恕，認為即予宣告法定低度刑
    期，猶嫌過重者，始有其適用。是以，為此項裁量減輕其刑
    時，必須就被告全部犯罪情狀予以審酌，在客觀上是否有足
    以引起社會上一般人之同情，而可憫恕之情形，始謂適法。
    查被告曾因賭博等案件經判決確定，及因搶奪、竊盜等案件
    涉訟，於本院審理中，有臺灣高等法院被告前案紀錄表在卷
    可佐，卻不知悔改，仍為本件搶奪犯行，又被告正值壯年，
    並無難以工作維生之窘境，竟以搶奪方式侵害他人財產，其
    所為實難引起社會一般多數人之同情。而被告犯後態度及身
    心狀況部分，業於科刑時依刑法第57條規定考量如上，綜觀
    被告犯罪之動機、目的、手段，殊難認另有特殊原因或堅強
    事由，在客觀上足以引起一般同情而顯然可憫，自無依刑法
    第59條酌減其刑之必要。另被告前已有犯罪之前案紀錄，已
    如前述，猶不知尊重他人之財產法益而再犯本件，難認本件
    單以刑罰之宣告即可達策勵自新之效，實無以暫不執行為適
    當之情形，爰不予宣告緩刑，附此敘明。
四、按犯罪所得，屬於犯罪行為人者，沒收之；犯罪所得已實際
    合法發還被害人者，不予宣告沒收或追徵，刑法第38條之1
    第1 項前段、第5 項分別定有明文。經查，被告所搶得之現
    金3,000 元，雖屬其犯罪所得，然業經被害人領回，有如前
    述，既已實際合法發還被害人，爰不予宣告沒收。
五、依刑事訴訟法第449 條第2 項、第3 項、第454 條第1 項，
    刑法第325 條第1 項、第41條第1 項前段，刑法施行法第1
    條之1 第1 項，逕以簡易判決處刑如主文。
六、如不服本件判決，得於判決書送達之日起20日內，以書狀敘
    述理由（須附繕本），向本庭提出上訴。
本案經檢察官曾馨儀提起公訴，檢察官吳政洋到庭執行職務。
中    華    民    國  110     年    6     月  16      日
                      簡易庭    法  官  鄭永彬
以上正本證明與原本無異。
如不服本判決，得於判決書送達之日起20日內，以書狀敘述理由
（須附繕本），向本庭提出上訴。
中    華    民    國  110     年    6     月  17      日
                                書記官  張語恬
附錄本判決論罪科刑法條
刑法第325 條第1項：
意圖為自己或第三人不法之所有，而搶奪他人之動產者，處6 月
以上5年以下有期徒刑。